最高法院刑事判決　　　　　　　　　　111年度台上字第978號
上　訴　人　黃敬業


選任辯護人　吳建勛律師
　　　　　　梁宗憲律師
上列上訴人因違反貪污治罪條例案件，不服臺灣高等法院高雄分
院中華民國110年11月2日第二審更審判決（110 年度重上更一字
第7號，起訴案號：臺灣高雄地方檢察署105年度偵字第20013、2
0705、20706號，106 年度偵字第515、5129號），提起上訴，本
院判決如下：
    主  文
上訴駁回。
    理  由
一、按刑事訴訟法第377 條規定，上訴於第三審法院，非以判決
    違背法令為理由，不得為之。是提起第三審上訴，應以原判
    決違背法令為理由，係屬法定要件。如果上訴理由書狀並未
    依據卷內訴訟資料，具體指摘原判決不適用何種法則或如何
    適用不當，或所指摘原判決違法情事，顯與法律規定得為第
    三審上訴理由之違法情形，不相適合時，均應認其上訴為違
    背法律上之程式，予以駁回。
二、本件上訴人黃敬業上訴理由略稱：
（一）其係在民國104年11月至105年3月，以及105年6月至7月間
    之密接時間不間斷實行，應構成1次至多2次之包括1 罪。原
    判決認成立11罪，有判決主文與事實所引用證據矛盾、判決
    不備理由等違法。
（二）原判決認其傳遞物品之行為，使受刑人洪漢文獲得即時支
    配使用茶葉、香菸、口香糖、肉鬆、咖啡等不法利益，然並
    未說明即時究竟可省下多少時間、有無財產價值等，亦未說
    明不法利益為何，均有判決不備理由之違法。
（三）監獄行刑法、（109年7月15日修正前）受刑人吸菸管理及
    戒菸獎勵辦法、監獄行刑法施行細則等法律及法規命令中，
    對於受刑人攜入物品之限制，本質上僅屬各監所受刑人生活
    管理事項所頒行之內部規章，倘監所人員未獲得利益，應不
    涉及廉潔性而不構成圖利罪。原判決認其成立圖利罪，有判
    決不適用法則或適用法則不當之違法。
三、惟查：原判決撤銷第一審關於上訴人部分之無罪判決，改判
    論處其犯對於主管事務圖他人不法利益罪刑（共11罪）及宣
    告褫奪公權。已詳敘認定犯罪事實所憑證據及認定理由。並
    對如何認定：（一）上訴人如原判決附表（下稱附表）編號
    1-11所示之行為，其中各編號內之數次犯行應論以接續犯，
    而該11次犯行，犯意各別，行為互殊，應分論併罰。（二）
    上訴人傳遞予洪漢文之茶葉等物，在監所內均非隨可取得之
    物品。洪漢文因上訴人之違法傳遞，而獲得即時持有使用該
    等物品之不法利益。均依據卷內資料予以指駁及說明。
四、
（一）貪污治罪條例第6 條第1項第4款所指「法律授權之法規命
    令」，係指行政程序法第150條第1項所稱「行政機關基於法
    律授權，對多數不特定人民就一般事項所作抽象之對外發生
    法律效果之規定」之法規性命令而言。而修正前監獄行刑法
    第47條（修正前羈押法第38條準用）規定：「受刑人禁用菸
    酒。但受刑人年滿18歲者，得許於指定之時間、處所吸菸。
    」、「監獄對於戒菸之受刑人應給予適當之獎勵。」「受刑
    人吸菸管理及戒菸獎勵辦法，由法務部定之。」法務部乃依
    該法第47條第3項授權，於82年8月16日訂定發布「受刑人吸
    菸管理及戒菸獎勵辦法」（109年7月15日修正發布法規名稱
    為「受刑人與被告吸菸管理及戒菸獎勵辦法」及全文，並自
    同日施行），其中第7 條規定：「受刑人吸食之菸，應由監
    獄合作社依市價販賣，不得由外界送入或自行攜入，價款由
    其保管金或勞作金中扣除之，品牌及數量得酌予限制。點菸
    器具由監獄供應。」該辦法係依據監獄行刑法授權訂定，並
    對包含受刑人、監所管理人員及監所外之不特定人，發生一
    定之法律效果，自屬上揭「法規命令」。又修正前監獄行刑
    法第93條之1 規定：「本法施行細則，由法務部定之。」修
    正前羈押法第38條之1 亦規定：「本法施行細則，由行政院
    會同司法院定之。」另「送與受刑人之飲食及必需物品，應
    予檢查。其種類及數量依左列規定限制之……」「准許送與
    受刑人之飲食、物品或依本法沒入或廢棄之財物，應設簿登
    記。」及「接見人送與被告金錢物品，準用受刑人金錢物品
    保管辦法之規定辦理。」「准許送與被告之飲食、物品或依
    法沒入或廢棄之財物，應設簿登記。」亦分別為修正前監獄
    行刑法施行細則第83條、第85條，及修正前羈押法施行細則
    第79條、第87條所明定。可見上揭管理受刑人或羈押被告之
    規定，亦屬貪污治罪條例第6條第1項第4 款所稱之「法律授
    權之法規命令」。基此，受刑人及羈押被告雖可吸菸，但香
    菸來源、品牌及數量，仍受相當程度之限制，且必須依規定
    申購；另外，經准許送與受刑人及羈押被告之物品，均應登
    記於簿冊，監所管理員不得代為私下夾帶、遞送物品。從而
    ，若監所管理員為受刑人或羈押被告遞送物品，即屬遞送違
    禁物品，而違反上揭法規命令。
（二）原判決基於前開本院之見解，說明上訴人係法務部矯正署
    高雄監獄戒護科管理員，既知上揭關於受刑人及羈押被告之
    菸酒、飲食、物品的管理、遞送相關法規，卻在非規定之時
    間、非指定之場所，將非該監獄合作社所販售之茶葉、香菸
    、咖啡、未經檢查之肉鬆、除戒菸口香糖外不得持有之口香
    糖交付予洪漢文，顯然故意違反上開法規命令，致使洪漢文
    獲取不法利益，而犯對於主管事務圖他人不法利益罪等。並
    無違法可指。上訴意旨以上揭相關法規僅屬內部規章，不涉
    及公務員廉潔性而不成罪等語，執以指摘原判決，並非適法
    上訴第三審之理由。
五、從形式上觀察，原判決關於上訴人部分並無違背法令之處。
    上訴意旨置原判決之論敘於不顧，僅以自己之說詞，對原審
    採證認事之職權行使，而為指摘，與首述法定上訴要件不符
    。其上訴違背法律上之程式，應予駁回。
據上論結，應依刑事訴訟法第395條前段，判決如主文。           
中    華    民    國   111    年    3     月    16    日
                  刑事第八庭審判長法  官  李  英  勇  
                                  法  官  洪  兆  隆  
                                  法  官  楊  智  勝  
                                  法  官  邱  忠  義  
                                  法  官  吳  冠  霆  
本件正本證明與原本無異
                                  書記官
中    華    民    國   111    年    3     月    23    日